【裁判字號】    99,抗,1087
【裁判日期】    990920
【裁判案由】    不服延長羈押
【裁判全文】
臺灣高等法院刑事裁定                  99年度抗字第1087號
抗  告  人
即  被  告  甲○○
上列被告因延長羈押案件，不服臺灣宜蘭地方法院99年度訴字第
44號，中華民國99年8 月30日裁定，提起抗告，本院裁定如下：
    主  文
抗告駁回。
    理  由
一、原裁定意旨略以：被告甲○○因違反毒品危害防制條例案件
    ，經原審以其涉犯毒品危害防制條例第4 條第2 項之販賣第
    二級毒品罪共三罪、第8 條第1 項之轉讓第一級毒品罪共二
    罪（此部分檢察官原起訴涉犯同條例第4 條第1 項之販賣第
    一級毒品罪，經原審審理後變更起訴法條），其中所犯販賣
    第二級毒品罪，最輕本刑為五年以上有期徒刑之罪，且被告
    矢口否認有販賣毒品之犯行，僅坦承有轉讓毒品之事實云云
    ，並有證人經拘提未到案，衡其避就之詞，厥有勾串證人而
    使本案有晦暗之危險；另衡諸被告所涉販賣第二級毒品、轉
    讓第一級毒品罪嫌，業經原審判處應執行有期徒刑九年之重
    刑在案，為避免其有逃亡之危險，經衡量司法追訴之國家與
    社會公益，及被告人身自由之私益，為確保將來刑事審判、
    執行之進行，認本件仍有繼續羈押之必要，其羈押期間應自
    99年9 月4 日起延長二月等語。
二、抗告意旨略以：
    抗告人平日經營鋼材為業，有正當工作收入，名下亦有財產
    ，經濟狀況可謂良好，目前工作及房產之管理均因抗告人遭
    羈押而中斷，亟待抗告人出面處理，抗告人斷無為此案拋下
    一切、亡命天涯之可能。況抗告人僅有施用毒品之前科，先
    前並無任何販賣毒品之紀錄，本案係抗告人初次犯案，與一
    般毒品慣犯為逃避再次入監服刑而有極大可能逃亡之情形不
    同。又抗告人侍母至孝，母親因病成為植物人，抗告人之心
    情因而大受影響，為逃避現實始誤交損友，甚且為逞威風而
    犯轉讓毒品之犯行，抗告人對此已深感懊悔，並經家人鼓舞
    而決心坦然面對法律制裁，此等情事均有相關文件附於原審
    卷內可稽，絕非抗告人空口之言，衡情以重保或限制住居之
    方式即可確保審判或執行之順利進行。另證人林志龍固經傳
    拘無著，而抗告人對於98年12月26日交付安非他命1 小包予
    林志龍並向其收取新臺幣九百元一事，固不否認，然抗告人
    僅係爭執該次交易究係「有償轉讓」或「販賣」而已，並無
    勾串證人林志龍之虞。
三、按被告經法官訊問後，認為犯罪嫌疑重大，而有下列情形之
    一，非予羈押，顯難進行追訴、審判或執行者，得羈押之︰
    1.逃亡或有事實足認為有逃亡之虞者。2.有事實足認為有湮
    滅、偽造、變造證據或勾串共犯或證人之虞者。3.所犯為死
    刑、無期徒刑或最輕本刑為五年以上有期徒刑之罪者，刑事
    訴訟法第101 條第1 項定有明文。又按羈押被告之目的，在
    於確保訴訟程式之進行、確保證據之存在、真實及確保刑罰
    之執行，而被告有無羈押之必要，及羈押後其原因是否仍然
    存在，有無繼續羈押之必要，應否延長羈押，均屬事實認定
    之問題，法院有依法認定裁量之職權，自得就具體個案情節
    予以斟酌決定，如就客觀情事觀察，法院許可羈押之裁定在
    目的與手段間之衡量並無明顯違反比例原則情形，即無違法
    或不當可言，且關於羈押原因之判斷，尚不適用訴訟上嚴格
    證明原則，而應適用自由證明程式。次按次按羈押之目的，
    除在於確保刑事偵查、審判程序之完成外，另亦有刑事執行
    保全之目的（最高法院98年度台抗字第405 號裁定參照）。
    次按司法院釋字第665 號解釋認刑事訴訟法第101 條第1 項
    第3 款規定，於被告犯該款規定之罪，犯罪嫌疑重大，且有
    相當理由認為有逃亡、湮滅、偽造、變造證據或勾串共犯或
    證人之虞，非予羈押，顯難進行追訴、審判或執行者，得羈
    押之。於此範圍內，該條款規定符合憲法第23條條之比例原
    則，與憲法第8 條保障人民身體自由及第16條保障人民訴訟
    權之意旨，尚無牴觸，惟倘單以犯重罪作為羈押要件，除可
    能背離羈押應係不得已之最後手段性外，對被告武器平等與
    充分防禦權行使之限制，亦有違背比例原則之虞，更因無異
    刑罰之預先執行，違背無罪推定原則所禁止對未經判決有罪
    確定之被告執行刑罰，及禁止僅憑犯罪嫌疑就施予被告類似
    刑罰措施之精神。考諸上揭第3 款規定之法理，實係因被告
    所犯為死刑、無期徒刑或最輕本刑為五年以上有期徒刑之罪
    ，可以預期將受重刑宣判，其為規避刑罰執行而妨礙追訴、
    審判程序進行之可能性增加，國家刑罰權有難以實現之危險
    ，是為防免其實際發生，在此維持重大社會秩序及增進重大
    公共利益限度內，乃具有正當性。從而，基於憲法保障人民
    身體自由之意旨，被告犯上開重罪條款且嫌疑重大者，仍應
    有相當理由認為其有逃亡、湮滅、偽造、變造證據或勾串共
    犯或證人等之虞，法院斟酌命該被告具保、責付或限制住居
    等侵害較小之手段，均不足以確保追訴、審判或執行程序之
    順利進行，此際予以羈押，方堪稱係屬維持刑事司法權有效
    行使之最後必要手段。是被告縱然符合上揭第3 款之羈押事
    由，法官仍須就犯罪嫌疑是否重大、有無羈押必要、有無不
    得羈押之情形予以審酌，非謂一符合該款規定之羈押事由，
    即得予以羈押（最高法院98年度台抗字第668 號、第703 號
    裁定意旨參照）。
四、經查，本件抗告人即被告甲○○因涉犯毒品危害防制條例罪
    嫌，由公訴人提起公訴，嗣經原審判處應執行有期徒刑九年
    在案，犯罪嫌疑自屬重大，且上開原審認定販賣第二級毒品
    罪之法定刑為七年以上有期徒刑，符合刑事訴訟法第101 條
    第1 項第3 款之情形，衡諸本案雖經原審審結，無於原審再
    為勾串共犯、證人之虞，惟全案尚未確定，被告及檢察官均
    得提起上訴，被告因已受重刑之諭知，逃匿以規避審判程序
    進行及刑罰執行之可能性甚高，仍有相當理由認為其有逃亡
    之虞，若命具保、責付或限制住居等侵害較小之手段，均不
    足以確保審判或執行程序之順利進行，是仍有繼續羈押被告
    之必要。再參酌被告販賣毒品，對社會秩序之危害非輕，權
    衡國家刑事司法權之有效行使、社會秩序及公共利益、被告
    人身自由之私益及防禦權受限制之程度，認對被告維持羈押
    處分尚屬適當及必要，合乎比例原則，無違前開司法院釋字
    第665 號解釋意旨。原審認被告之羈押原因尚未消滅，為免
    被告逃亡並維後續案件之審理、判決之執行，仍有繼續羈押
    之必要，裁定自99年9 月4 日起延長羈押二月，核無不合，
    被告辯稱其無逃亡之虞云云，自無足採；至被告其餘辯稱僅
    為個人家庭因素，縱令屬實而其情堪憫，惟與本件有無難以
    審判或執行之情事及羈押當否之判斷無涉。
五、從而，原審所為延長羈押之裁定核無違誤，被告提起抗告指
    摘原裁定不當，為無理由，應予駁回。
六、據上論結，依刑事訴訟法第412 條裁定如主文。
中    華    民    國    99    年    9    月    20     日
                  刑事第四庭  審判長法  官  陳筱珮
                                    法  官  孫惠琳
                                    法  官  邱滋杉
以上正本證明與原本無異。
不得再抗告。
                                    書記官  劉貞達
中    華    民    國    99    年    9     月    20    日

司法院資訊處製作；財團法人民間司法改革基金會備份。
